【裁判字號】    98,執消債更,77
【裁判日期】    990819
【裁判案由】    更生之執行
【裁判全文】
臺灣彰化地方法院民事裁定          98年度執消債更字第77號
聲  請  人  乙○○
關  係  人
即保證人    黃椿榮
債  權  人  交通部公路總局臺中區監理所彰化監理站
法定代理人  壬○○
債  權  人  第一商業銀行股份有限公司
法定代理人  癸○○
債  權  人  台新國際商業銀行股份有限公司
法定代理人  辰○○
債  權  人  庚○（台灣）商業銀行股份有限公司
法定代理人  甲○○
債  權  人  澳商澳盛銀行集團股份有限公司台北分公司
法定代理人  卯○○
債  權  人  渣打國際商業銀行股份有限公司
法定代理人  子○○
債  權  人  國泰世華商業銀行股份有限公司
法定代理人  己○○
債  權  人  臺灣新光商業銀行股份有限公司
法定代理人  丙○○
債  權  人  遠東商業銀行股份有限公司
法定代理人  辛○○
債  權  人  玉山商業銀行股份有限公司
法定代理人  寅○○
債  權  人  中國信託商業銀行股份有限公司
法定代理人  丑○○
債  權  人  萬泰商業銀行股份有限公司
法定代理人  巳○○
上列當事人聲請消費者債務清理事件，本院裁定如下：
    主  文
債務人所提如附件一所示之更生方案應予認可。
債務人在未依更生條件全部履行完畢前，應受如附件二之生活限
制。
    理  由
一、緣庚○（台灣）商業銀行股份有限公司與美商庚○銀行股份
    有限公司依企業併購法申請分割，庚○（台灣）商業銀行股
    份有限公司為承受營業之既存銀行；又澳商澳盛銀行集團股
    份有限公司台北分公司承受荷商荷蘭銀行在台資產，申請本
    院將債權人荷蘭商業銀行股份有限公司更名為澳商澳盛銀行
    集團股份有限公司台北分公司，並提出行政院金融監督管理
    委員會金管銀外字第09900010830號函為證；另遠東國際商
    業銀行股份有限公司購買友邦國際信用卡公司之所有信用卡
    應收帳款（行政院金管會金管銀票字第09840006080號及金
    管銀國字第09800380780號函），上開三公司依法向本院聲
    明承受本件程序，有其民事陳報狀附卷可稽，核無不合，均
    應予准許。是債務人所提如附件一之更生方案誤載為原債權
    人舊名稱部分，應與變更。
二、按債務人有薪資、執行業務所得或其他固定收入，法院認更
    生方案之條件公允者，得不經債權人會議可決，逕依債務人
    之聲請或依職權以裁定認可更生方案；法院為認可之裁定時
    ，因更生方案履行之必要，對於債務人在未依更生條件全部
    履行完畢前之生活程度，得為相當之限制，消費者債務清理
    條例第64條第1項、第62條第2項分別定有明文。
三、查本件債務人乙○○聲請更生，前經本院裁定開始更生程序
    在案，有上開裁定一份在卷可參，又債務人確有薪資固定收
    入，受僱於彰化縣警察局和美分局擔任工友一職，每月平均
    收入約新台幣（下同）19,000元，此有彰化縣警察局和美分
    局出具之薪資證明在卷足憑。次查，依債務人所提之更生方
    案，第1至第72期每月每期清償10,000元，第73至第96期每
    月每期清償13,400元，清償總額為1,041,600元，清償成數
    已達40.47％，若以債務人每月平均收入觀之，債務人扣除
    每月應履行更生方案之數額後，僅保留不足1萬元，作為自
    身與二名未成年子女之生活費用（丁○○，82年次；戊○○
    ，84年次），實已遠低於行政院所公佈之98年度臺灣省（不
    含臺北縣）每人每月平均最低基本生活費9,829元，顯見債
    務人為清償其債務已盡最大撙節開支之能事，又有其友人黃
    椿榮擔任更生方案之保證人（參附件三），亦可見債務人確
    有清償其債務之誠意。末查，雖債權人第一商業銀行股份有
    限公司、臺灣新光商業銀行股份有限公司、澳商澳盛銀行集
    團股份有限公司台北分公司及萬泰商業銀行股份有限公司有
    謂，債務人因繼承其配偶名下之房屋（彰化縣和美鎮○○路
    ○ 段632巷70弄29號；下稱系爭房屋），故與其二名未成年
    子女分別共有系爭房屋所有權3分之1，應將系爭房屋變價清
    償債務，以提高還款成數。惟本院審酌系爭房屋因位於狹窄
    巷弄內，出入條件及可及性差，且屋齡老舊及土地建物之權
    屬為分別共有之情形，整體而言其市場性及價格性不甚良好
    （參照鼎諭不動產估價師事務所之鑑價分析），再者若強令
    債務人將系爭房屋變價清償債務，則債務人勢必另行租屋居
    住，如此則債務人生活之支出亦將隨之提高，因而每月可用
    於清償債務之金額亦將因此減少。綜此，足認系爭房屋變價
    後清償債務對於無擔保債權人之債權非有實益。故本院認為
    債務人保留名下之不動產應無礙於其所提更生方案之公允性
    。末按，更生程序不同於清算程序，債務人仍有維持賴以居
    住之自用住宅而重建經濟生活之機會，此觀消費者債務清理
    條例第54條之立法理由自明。
四、此外，本件亦無消費者債務清理條例第63條、第64條第2項
    所定不應認可之消極事由存在，揆諸消費者債務清理條例之
    立法目的，為保障債權人公平受償，並謀求消費者經濟生活
    之更生，則本件更生方案自應予認可。另為促使債務人履行
    更生方案，並教育其合理消費觀念，故依消費者債務清理條
    例第62條第2項之規定，在債務人未依更生條件全部履行完
    畢前之生活程度，裁定為相當之限制，爰裁定如主文。又債
    務人於更生案件確定後，應自行向各債權人確認給付方式，
    並依更生方案向各債權人按月給付，併此說明。
五、如不服本裁定，應於裁定送達後10日內，以書狀向司法事務
    官提出異議。
中    華    民    國    99    年    8     月    19    日
                  民事第二庭  司法事務官

司法院資訊處製作；財團法人民間司法改革基金會備份。
